臺灣高雄地方法院刑事判決　　　　　　 94年度交易字第259號
公　訴　人　臺灣高雄地方法院檢察署檢察官
被　　　告　丁○○原名蔡富琪.
選任辯護人　黃清江律師
　　　　　　陳慧錚律師
上列被告因業務過失傷害案件，經檢察官提起公訴（94年度偵字
第7627號），本院判決如下：
    主  文
丁○○從事業務之人，因業務上之過失傷害人，處有期徒刑陸月
，如易科罰金，以參佰元折算壹日。
    事  實
一、丁○○（原名蔡富琪）考領有普通大客車駕駛執照，擔任雙
    聖興業有限公司之司機，平日負責載運電線桿前往工地等工
    作，為以從事駕駛為業務之人。於民國93年5 月6 日下午3
    時30分許，駕駛車牌號碼K6-283號自用大貨車，在高雄縣永
    安鄉○○路68號旁四岔路口前方20公尺處南向外側車道由路
    邊起駛，欲左轉駛入該路口頂端之小巷時，本應注意行車起
    步前應讓行進中之車輛行人優先通行，且汽車行駛至交岔路
    口，其左轉彎時，應距交岔路口30公尺前顯示方向燈或手勢
    ，同向2 車道道路，欲左轉彎時，應距交岔路口30公尺前換
    入內側車道或左轉車道，而當時天氣晴、日間自然光線、柏
    油路面乾燥且無缺陷、道路無障礙物、視距良好等情狀，並
    無不能注意之情事，竟疏未注意及此，貿然起駛並旋即左轉
    由外側車道切入內側車道，導致車身則分別占住南向之內、
    外側車道，適有同向內側車道乙○○駕駛車牌號碼VD-853號
    自用大貨車自後駛來，行抵同一地點時，亦疏未注意車前狀
    況致閃避不及，是以乙○○所駕大貨車之左前車頭，遂撞上
    丁○○所駕大貨車載運而延伸於車尾外方之電線桿，丁○○
    所駕大貨車於遭撞入對向車道後，復遭對向車道上由朱普忠
    所駕駛之車牌號碼Y3-420號遊覽車撞擊車頭部位，遂翻倒在
    對向車道上。乙○○也因該次車禍事故受有左股骨幹複雜性
    骨折、左髖骨開放性骨折、髖股關節骨軟骨骨折、左跟骨開
    放性骨折併深部軟組織撕裂傷、右足深部軟組織撕裂傷、左
    下肢壓砸傷合併皮膚壞死等傷害。
二、案經乙○○訴由臺灣高雄地方法院檢察署檢察官偵查起訴。
    理  由
壹、證據能力方面
一、證人即告訴人乙○○、證人朱普忠於偵查中向檢察官所為之
    結證，核無何顯有不可信之情形，況斯時被告除自行在場外
    ，另亦委任有辯護人到場，而得即為相關事實與法律上意見
    之陳述，則依刑事訴訟法第159 條之1 第2 項，自有證據能
    力。
二、卷附道路交通事故現場圖、道路交通事故調查表(一)(二)、博正
    醫院93年7 月27日診斷證明書各1 紙，均業經被告同意得作
    為證據，本院審酌各該書面作成時之狀況，俱認為適當，依
    刑事訴訟法第159 條之5 第1 項，應有證據能力。
三、卷附高雄榮民總醫院93年6 月21日診斷證明書1 紙，經本院
    於審理中向當事人及辯護人提示並告以要旨且聽取表示意見
    後，當事人及辯護人均未對該書證證據能力之有無聲明異議
    ，自應視為業經當事人及辯護人同意作為證據，且本院審酌
    該書證作成時之狀況，亦認為適當，則依刑事訴訟法第159
    條之5 第2 項，亦有證據能力。
四、末兩造對於證人乙○○、證人朱普忠於警詢中之證述及臺灣
    省高屏澎區車輛行車事故鑑定委員會93年7 月16日高屏澎鑑
    字第931192號鑑定意見書等項證據能力之有無，固尚有爭執
    ，惟本院認縱排除該等不利於被告之證據後，猶無礙於檢察
    官所指被告犯行之完整認定，是以前開爭執之部分，即無贅
    為說明之必要，也予指明。
貳、實體方面
一、訊據被告丁○○對其駕駛大貨車載運電線桿途中，在前開時
    、地，與證人乙○○所駕大貨車及證人朱普忠所駕遊覽車發
    生車禍一節固不否認，惟矢口否認對於本案車禍事故之發生
    有何過失，並辯稱：我在距事發路口前49公尺處，即自外側
    車道邊開始起駛，在距路口30公尺前，就已切入內線車道，
    而在車禍發生前，我所駕大貨車之車頭部分已停等在分隔島
    前方，以等待對向車道之來車通過，另車斗部分也全部保持
    在內線車道內，至我所載運之電桿也未超出車斗，是告訴人
    自己疏未注意車前狀況，駕車不慎自後撞上我所駕大貨車車
    尾，導致我所駕大貨車失控衝入對向車道，嗣再遭對向由朱
    普忠所駕遊覽車撞擊車頭部位而翻倒於對向車道上，對於本
    件車禍事故之發生，我根本無何過失可言云云，經查：
(一)被告於駕駛大貨車運送電線桿途中，在前開時、地，先遭告
    訴人所駕之大貨車自後追撞，嗣再遭對向由朱普忠所駕之遊
    覽車撞擊車頭部位，最後翻倒於對向車道上之事實，業經被
    告自陳明確，並有道路交通事故現場圖、道路交通事故調查
    表(一)、(二)各1 份、現場蒐證照片30張附卷可稽，自堪認定。
(二)證人張祐成於偵查中結證稱：我所駕之大貨車因閃避不及遂
    撞擊被告所載運之電線桿等語明確（臺灣高雄地方法院檢察
    署94年度偵字第7627號卷，下稱偵卷，第24頁）。參以事故
    發生後，告訴人所駕大貨車車頭偏左部位，有一柱狀凹痕，
    有現場蒐證照片編號1-2 在卷可稽（臺灣高雄地方法院檢察
    署93年度發查字第4838號卷，下稱發查卷，第33頁）；而該
    凹痕甚為明顯，堪認撞擊之力道甚大；另該凹痕所在位置，
    大約與被告站立時之胸部高度相當，而被告所駕大貨車車尾
    與該高度相當之部位，亦即車斗之後、右側護架一帶，於事
    故發生後，並無相應之明顯撞擊痕跡，也有被告比對照片（
    偵卷第37頁）及現場蒐證照片編號27-30 可按（發查卷第40
    頁）。再佐之卷附現場蒐證照片編號23-24 另顯示：被告所
    駕大貨車於事故發生時載運有電線桿，而該電線桿呈圓柱狀
    且其長度長於車身等節，則被告所載運之電桿應已延伸至車
    身之外，且告訴人所駕大貨車車頭部位，乃係撞擊被告所載
    運之電桿，應均堪認定。末被告所載運之電線桿與車斗護架
    ，2 者在外觀方面，均同樣包覆有黃漆，此觀諸現場蒐證照
    片編號10（發查卷第35頁）自明，是以單由告訴人所駕大貨
    車車損部位留有些許黃漆一情，本不足遽為2 車確切碰撞位
    置之認定，被告執此逕謂係其大貨車車斗護架部位遭告訴人
    所駕大貨車之追撞云云，尚嫌率斷，另也顯然悖於事實，無
    由採取。
(三)證人朱普忠於隔離偵訊中結證稱：車禍事故發生時，被告大
    貨車之車身並未與道路行向平行，而是車頭位置在分隔島前
    端處，至車尾則仍留有部分在外側車道上等語（偵卷第43頁
    ），與證人張祐成於偵查中另證稱：被告之大貨車原停在前
    方之外側車道，起駛後不久即往內側車道行駛，但旋又大幅
    放慢速度，我見狀後，原擬自原行駛之內側車道切往外側車
    道，但仍閃避不及，遂而在被告之大貨車由外側進入內側車
    道、所載運之電線桿猶跨占外側車道之一剎那，自後撞擊被
    告車上載運之電線桿等語（偵卷第24頁），在事故發生時被
    告大貨車之所在及行向等節，互核全然相符，則若非2 人均
    係就親身見聞之事項如實進行陳述，焉可能如此？再者，告
    訴人所駕大貨車車頭偏左部位並非撞擊被告所駕大貨車之車
    尾部位，乃係撞擊被告大貨車所載運之電線桿，業已認明如
    前，參以被告陳稱其擺設電線桿之位置，係在車斗左方等語
    ，從而果如被告所言，其所駕貨車於事故發生時已全部位於
    內側車道以內，則告訴人所駕大貨車於碰撞發生之之時，亦
    必位於同一車道內，方有可能以左方車頭部位自後碰撞，則
    在該2 車約略呈平行，且屬後車之告訴人大貨車未於碰撞後
    立即煞停之狀態下，被告所駕大貨車車尾部位勢必有與告訴
    人大貨車車頭部位等幅度之車損，惟被告所駕大貨車車斗之
    後、右側護架一帶並無明顯之強力撞擊痕跡，亦如前述，則
    由此反推，亦堪認被告所駕大貨車在碰撞發生當時，其車身
    與道路行向呈現有相當大之角度，是以方得在所載運延伸於
    車尾外之電線桿遭撞擊之同時，不明顯損及車尾之部分。況
    被告於交通警察製作訪談紀錄時，曾自承其於事發前，乃係
    距路口前方20公尺慢慢起駛，且車速是維持在時速10-20 公
    里之間等語（發查卷第13頁），故而被告大貨車於於本案車
    禍事故發生時，其車身並非靜止，且亦非完全處在分隔島前
    方或內側車道，而係甫自路口前方20公尺處起駛即貿然左轉
    ，且仍留有部分車身及向外延伸之電線桿跨越在外側車道上
    ，堪以認定。至：
  1.事故發生路段雖有分隔島區分南、北向車道，惟該分隔島上
    之植栽高度甚低，有現場蒐證照片編號18存卷足憑（發查卷
    第37頁），尚無礙於遊覽車等大型車輛駕駛員就對向車道狀
    況之觀察，況本案事故之確切發生地點適在四岔路口，一般
    駕駛員自更無不對各方之可能來車，特加留意之理，是以位
    於對向車道之朱普忠得以清楚觀察、陳述被告大貨車之所在
    位置，不僅無悖於常情，毋寧更是其身為駕駛員而善盡應隨
    時注意車前狀況之義務所必然；另車速之快慢及車上乘客之
    多寡、屬性，與駕駛員之注意義務高低及注意可能性間，未
    必存有何邏輯上之背反或伴隨關係，被告另以朱普忠所駕遊
    覽車車速甚快、載運乘客數甚多及乘客均為學生等節，遽為
    朱普忠不可能注意被告大貨車所在之推論，並希冀藉此否認
    朱普忠前揭證述之真實性，均顯屬無據，本院無由採信。
  2.證人甲○○固於本院審理中到庭證稱：當天我與被告聯繫之
    後，就騎乘機車到事故發生路段上之KK檳榔攤要帶被告前往
    往工地，我從工地所在的巷子出來的，是以看到被告後必須
    要把車輛掉頭，而在我將機車掉頭之前，我有看到被告之車
    身已經完全進入內側車道云云（本院卷第55頁）；惟當選任
    辯護人詢及是否觀察到被告之大貨車由外側車道進入內側車
    道等經過時，其另又陳稱：被告之大貨車原是暫停外側車道
    距路口約100 公尺處，我有看到被告之大貨車要從外側車道
    慢慢靠近內側車道，但在靠近之過程中，我正在將機車車頭
    轉向，所以不知道後面之情形等語（本院卷第50-51 頁）；
    至其於朱普忠所屬南半球巴士通運公司訴請被告損害賠償之
    本院93年度訴字第2435號民事案件審理中，則另到庭結稱：
    當天被告是將大貨車停在路口前40、50公尺處等我去幫他帶
    路云云（偵卷第8 頁）。核證人甲○○前後所述，非僅就至
    關重要之被告大貨車起始位置乙節，明顯不相一致，且在甚
    為關鍵之被告大貨車是否全然駛入內側車道方面，更是說辭
    反覆、互為矛盾，真實性自有可疑，本院尚難採取，則被告
    前開關於其在距路口30公尺前，即已切入內線車道，且車禍
    發生時，其所駕大貨車處於停等狀態，且車身及所載運之電
    線桿俱在內側車道以內等所辯，也無何依憑而不能採信至明
    。
(四)告訴人因本案車禍事故致受有左股骨幹複雜性骨折、左髖骨
    開放性骨折、髖股關節骨軟骨骨折、左跟骨開放性骨折併深
    部軟組織撕裂傷、右足深部軟組織撕裂傷、左下肢壓砸傷合
    併皮膚壞死等傷害，有博正醫院93年7 月27日診斷證明書、
    高雄榮民總醫院93年6 月21日診斷證明書各1 紙在卷可憑，
    已堪認定，被告空言質疑該證明書之內容造假，不能採取。
(五)行車起步前應讓行進中之車輛行人優先通行；汽車行駛至交
    岔路口，其左轉彎時，應距交岔路口30公尺前顯示方向燈或
    手勢；同向2 車道道路，欲左轉彎時，應距交岔路口30公尺
    前換入內側車道或左轉車道；道路交通安全規則第89條第1
    項第6 款、第102 條第1 項第4 、5 款分別規定甚明。被告
    於前開時、地駕車，本應遵守上述交通安全規則之規定，且
    依卷附道路交通事故調查報告表(一)所載，本案車禍事故發生
    當時天氣晴、日間自然光線、柏油路面乾燥且無缺陷、道路
    無障礙物、視距良好等情狀，並無不能注意之情事，竟疏未
    注意讓行進中之告訴人大貨車先行，且未在交岔路口30公尺
    前即顯示方向燈或手勢並換入內側車道，即貿然進入起駛、
    左轉，致告訴人因閃避不及自後撞擊被告所駕大貨車，被告
    對於本案車禍之發生，自有主要過失，另告訴人亦有疏未注
    意車前狀況之次要過失至明；又本院審酌上開現有事證後，
    已足認定本件車禍事故之肇因、經過，況鑑定機關所為之鑑
    定意見，本無由拘束法院之事實認定，而僅供作判斷事故責
    任歸屬之參考，是以本院認為被告關於將本案重行鑑定之聲
    請，核無必要，也併陳明。此外，告訴人之各該傷勢確導因
    於本案車禍事故，已如前述，是以被告之過失駕車行為與告
    訴人之受傷結果間，乃具有相當因果關係。
(六)綜上所述，本案事證已臻明確，被告因駕車過失致告訴人於
    傷之犯行，堪以認定。
二、被告係以從事駕駛為業務之人，其在載運電桿之執行業務過
    程中，不慎造致告訴人於傷，核其所為，乃係犯刑法第284
    條第2 項前段之業務過失傷害罪。審酌告訴人對於本案車禍
    事故之發生，雖亦具疏未注意車前狀況之過失，惟被告之前
    揭過失行為，乃為肇事主因，且業已造成告訴人身體多處傷
    害，及被告於偵審程序中，一再扭曲事實、飾詞強辯，概無
    絲毫悛悔及賠償之意，犯後態度甚為不佳等一切情狀，爰從
    重量處如主文所示之刑，並諭知易科罰金之折算標準，以示
    儆懲。
據上論斷，依刑事訴訟法第299 條第1 項前段，刑法第284 條第
2 項前段、第41條第1 項前段，罰金罰鍰提高標準條例第1 條前
段、第2 條，判決如主文。
本案經檢察官丙○○到庭執行職務。
中　　華　　民　　國　　94　　年　　11　　月　　8 　　日
                  交通法庭  審判長  法  官  徐美麗
                                    法　官  楊淑珍
                                    法　官  莊珮吟
以上正本證明與原本無異。
如不服本判決，應於判決送達後10日內，向本院提出上訴狀。
中　　華　　民　　國　　94　　年　　11　　月　　8 　　日
                                    書記官  蔡妮君
附錄本案所犯法條：
刑法第284 條第2 項 (業務過失傷害罪)
從事業務之人，因業務上之過失傷害人者，處1 年以下有期徒刑
、拘役或1,000 元以下罰金，致重傷者，處3 年以下有期徒刑、
拘役或2,000 元以下罰金。
